臺灣高等法院民事裁定                 100年度抗字第1298號
抗  告  人  張淑華
相  對  人  李振揚
上列當事人間聲請假扣押事件，抗告人對於中華民國100年3月14
日臺灣臺北地方法院100年度全字第575號裁定提起抗告，本院裁
定如下：
    主      文
抗告駁回。
抗告費用由抗告人負擔。
    理      由
一、按「債權人就金錢請求或得易為金錢請求之請求，欲保全強
    制執行者，得聲請假扣押」、「假扣押，非有日後不能強制
    執行或甚難執行之虞者，不得為之」，民事訴訟法第522條
    第1項及第523條第1項定有明文。「請求及假扣押之原因，
    應釋明之。前項釋明如有不足，而債權人陳明願供擔保或法
    院認為適當者，法院得定相當之擔保，命供擔保後為假扣押
    」，民事訴訟法第526條第1、2項亦有明定。又「釋明事實
    上之主張者，得用可使法院信其主張為真實之一切證據。但
    依證據之性質不能即時調查者，不在此限」，民事訴訟法第
    284條定有明文。所謂釋明者，為當事人提出之證據未能使
    法院達於確信之程度，僅在使法院得薄弱之心證，信其事實
    上之主張大概為如此者即可。
二、本件相對人聲請意旨略以：臺北市○○區○○段2小段1937
    建物建號（門牌號碼：忠孝東路4段170巷18弄3號）及其坐
    落之637地號土地應有部分萬分之543（下稱系爭房地）為兩
    造與訴外人盧紹康於民國97年間共同出資新臺幣（下同）3,
    450萬元所購買，其中相對人出資5分之1，按出資比例應取
    得應有部分5分之1，並約定以抗告人名義辦理登記。嗣相對
    人於99年10月12日去函終止兩造間之借名登記契約，並請求
    抗告人將系爭房地應有部分5分之1移轉登記為相對人所有，
    惟抗告人置之不理，相對人遂於99年11月5日起訴請求之（
    原法院99年度重訴字第1337號不動產移轉登記事件）。詎抗
    告人於訴訟進行中之100年3月1日，將系爭房地以買賣為原
    因移轉登記為訴外人張力萬所有，脫產意圖甚為明顯，相對
    人恐有日後不能強制執行或甚難執行之虞，爰聲請就抗告人
    之財產於500萬元之範圍內為假扣押，並願供擔保以代釋明
    之不足等語。
三、原法院准相對人假扣押聲請，抗告人不服，提起抗告，抗告
    意旨略以：相對人聲請本件假扣押所提之證據，至多僅能釋
    明本案請求之原因，並未就本件抗告人有何假扣押原因為釋
    明。且相對人提起之不動產移轉登記事件，業經原法院認定
    相對人之主張為無理由，顯見相對人據以聲請本件假扣押所
    執理由，已然有疑。則相對人既未釋明假扣押之原因，原裁
    定即無從以供擔保補其釋明之不足云云。
四、經查，相對人聲請本件假扣押，主張兩造間有共同出資及借
    名登記法律關係存在，相對人向抗告人請求移轉其依出資比
    例可取得系爭房地之應有部分，但未獲置理等情，業據提出
    系爭房地97年5月10日不動產買賣契約書、臺北市稅捐稽徵
    處大安分處97年契約繳款書、費用計算手稿、支票、支票存
    款送款簿存根聯、第一銀行存摺、匯款申請書回條、匯款委
    託書、轉帳明細表、存證信函等（見原審卷第21至24、32至
    46頁）為據，應認相對人就本案實體之請求，已盡其釋明之
    責。另依相對人所提出東龍不動產公司於99年12月30日製作
    之不動產說明書、委託授權書、系爭房地異動索引（見原審
    卷第51至72頁）等，可知抗告人確於兩造關於系爭房地所有
    權爭訟期間，將系爭房地移轉他人所有，為不利益處分，灼
    然明甚，系爭房地產權爭訟未止之際，逕為處分致相對人日
    後有不能強制執行情事，即堪釋明，且相對人亦陳明願供擔
    保以補釋明之不足，依上開說明，法院仍得定相當之擔保，
    命供擔保後為假扣押。至相對人於原法院提起之不動產移轉
    登記訴訟，雖遭原法院判決駁回，然相對人既已提起上訴而
    未確定，且此事涉實體事項，與民事保全程序要屬二事，尚
    非
    本件所得審酌，附予敘明。
五、綜上，原裁定命相對人供擔保後准予假扣押，依法並無不合
    。抗告意旨仍執前詞，指摘原裁定不當，求予廢棄，為無理
    由，應予駁回。
六、據上論結，本件抗告為無理由，爰裁定如主文。
中    華    民    國   100    年    9     月    14    日
                  民事第十四庭
                      審判長法  官  林金村
                            法  官  陳秀貞
                            法  官  周祖民
正本係照原本作成。
本裁定除以適用法規顯有錯誤為理由外，不得再抗告。如提起再
抗告，應於收受後10日內委任律師為代理人向本院提出再抗告狀
。並繳納再抗告費新台幣１千元。
中    華    民    國   100    年    9     月    14    日
                             書記官  蕭進忠